【裁判字號】    89,易,175
【裁判日期】    900824
【裁判案由】    竊盜等
【裁判全文】
台灣苗栗地方法院刑事判決                          八十九年度易字第一七五號
    公  訴  人  臺灣苗栗地方法院檢察署檢察官
    被      告  丁○○
                戊○○
                己○○
                甲○○
右列被告因竊盜案件，經檢察官提起公訴（八十八年度偵字第三一一二號、第五八
三號），本院判決如左：
    主  文
丁○○牙保贓物，累犯，處有期徒刑參月，如易科罰金以參佰元折算壹日。
戊○○結夥三人以上竊盜，處有期徒刑陸月，如易科罰金以參佰元折算壹日。
己○○結夥三人以上竊盜，處有期徒刑陸月，如易科罰金以參佰元折算壹日。
甲○○故買贓物，處拘役伍拾日，如易科罰金以參佰元折算壹日，緩刑貳年。
    事  實
一、丁○○於民國八十三年十二月十二日，因違反麻醉藥品管制條例案件，經台灣新
    竹地方法院判處有期徒刑六月確定，並於八十四年十二月八日縮刑期滿執行完畢
    。
二、丙○○（八十九年十月二十一日死亡）於八十八年某日與己○○、戊○○在國產
    砂石場旁自助餐談及己○○想購買大貨車事情。丙○○知悉上情，即探知乙○○
    之夫陳溪泉因案在監執行，致乙○○夫婦所有車號○一九─五七五七號之大貨車
    ，及日本三菱廠生產之挖土機各一台，置放於台北縣土城市○○路○段四十六巷
    五號之十一處工地，乏人看管，思欲乘人不注意之時加以偷竊，轉售給己○○。
    因此利用戊○○為其之前的員工，透過戊○○介紹給己○○，戊○○明知上開大
    貨車、挖土機無來源證明，並非丙○○所有，竟均基於意圖為自己不法之所有之
    犯意聯絡，以介紹己○○前往購買為由，己○○亦明知上開大貨車無來源證明，
    為他人之財物，然因貪圖便宜，以新台幣（下同）十萬元向丙○○購買上開大貨
    車，其等協商由戊○○、己○○負責聯絡不知情松俊企業有限公司蕭炳輝於八十
    八年一月十一日半夜托運上開車輛，因此戊○○、己○○以一萬元代價帶同己○○的不知情堂弟蕭炳輝指派之司機（檢察官另行偵查），分駕二輛拖車北上，由
    丙○○帶至上開台北縣土城市工地，將乙○○夫婦所有之前開大貨車及挖土機，
    於同日凌晨六時許運回苗栗縣苑裡鎮不知情華陶窯藝場停車場停放，隔幾天後，
    丙○○叫戊○○將車停在堤防邊，戊○○因而要求不知情的蕭炳輝將車拖至堤防
    邊附近停放，因未支付運費一千元，蕭炳輝又將車拖回原地；其中大貨車本計畫
    以十萬元出售給己○○，因扣除戊○○二萬元佣金，最後以八萬元出售給己○○
    ，並在在丙○○租屋處交付八萬元現款，由己○○在華陶窯停車場取車，並請己○○不知情堂弟蕭炳輝將車拖回自己砂石場掛上自己原有車牌，在自己經營砂石
    場內使用。
三、而其中挖土機部分，丙○○則於八十八年三月間欲以二十萬元出售給不知情張振
    益，而將上開挖土機由蕭炳輝載運至張振益所開設修車廠，丙○○並叫戊○○向
    張振益陸續借資五萬元，並因一直以回台北取證件為由，續停放上開修車廠，後
    因證件不齊全，張振益不敢買，二個月後，張振益為免引起訴訟，將該車載運至
    卓蘭砂石場，又要介紹給不知情的蘇木元，因為蘇木元嫌機器太小，所以叫甲○○去看，後丁○○聽到戊○○、丙○○要出售挖土機，明知該挖土機來源不明，
    亦仲介甲○○前往購買，甲○○雖經張振益告知挖土機來源有問題，仍因貪圖低
    價，在明知該挖土機無來源證明，係來路不明之贓物，於八十八年三月三十日，
    向丙○○以十一萬元故買之，並委託丁○○，用丁○○名義與丙○○訂立讓渡契
    約書，並請丁○○前去支付金錢並交車，致贈二千元給丁○○當作介紹購買之酬
    金，後於同年五月十一日始由乙○○報警查獲。
四、案經苗栗縣警察局通霄分局報告及乙○○訴由臺灣苗栗地方法院檢察署檢察官偵
    查起訴。
     理  由
一、被告戊○○、丁○○、己○○、甲○○對於前述大貨車、挖土機屬於乙○○夫婦
    所有及其中大貨車欲以八萬元出售給己○○，由戊○○、己○○聯絡蕭炳輝托運
    上開車輛於八十八年元月十一日半夜，由戊○○、己○○帶同蕭炳輝指派之司機
    ，由丙○○至台北縣土城市前開工地，將前開大貨車及挖土機，連夜運回苗栗縣
    苑裡鎮；其中大貨車己○○交付八萬元後，由己○○掛上自己原有車牌在自己經
    營砂石場內使用；而其中挖土機部分，載運至卓蘭砂石場，後丁○○聽到戊○○
    要出售挖土機，仲介買主甲○○，甲○○於八十八年三月三十日，以十一萬元買
    該挖土機，並以丁○○名義與丙○○訂立讓渡契約書，並致贈二千元給丁○○當
    作介紹購買之酬金之事實，於本院審理中均坦白承認，惟被告戊○○辯稱：丙○○是以前的僱主，是丙○○騙說工地停工不再使用車輛，不知是贓物，沒有竊盜
    故意等語；被告己○○辯稱：我沒有竊盜之犯意云云；被告丁○○辯稱：不是我
    介紹，是甲○○託我去簽契約，拿五萬元叫我轉交，我不知道戊○○要出售挖土
    機，沒有竊盜故意，最多成立贓物等；被告甲○○辯稱：不知道是贓物等語云云
    ；然查上開事實，業據被害人乙○○具狀並到庭指訴指述大貨車竊及挖土機失竊
    及查獲的情節，並有被害人乙○○提出進口報單、台北縣警察局失竊證明單、新
    領牌登記書、國產汽車出廠證明檢驗合格證明、稅單、國瑞汽車股份有限公司汽
    車出廠證、切結書、乙○○出具贓物認領保管單各一份及照片八張附於偵字第五
    八○三號卷獲第三一一二號卷第七十三頁至第七十五頁）足證。又查：
   （一）證人即托運上開大貨車及挖土機司機蕭炳輝亦於偵查中證述是己○○聯絡
         其派司機駕二輛拖車北上等情明確在卷。
   （二）另被告己○○於偵查中證稱：在八十七年間前往搭載挖土機，是己○○說
         有一部挖土機及一部二十噸砂石車在台北要載運，他用電話告知，並帶司
         機前往，到凌晨才運回陳文輝立委（華陶窯停車場）的空地。己○○說向
         營造廠所購買。載回來隔天去看，在上館里苗十三線，有說要賣砂石車、
         挖土機。之後戊○○要求拖到火炎山下水門附近，下午約四點請李金福拖
         過去，他不付運費一千元所以又拖回原位等情（第三一一二號偵卷一一三
         頁）等情，顯證被告己○○、戊○○有參與載運大貨車、挖土機行為，所
         為應已構成係竊盜罪構成要件。
   （三）被告戊○○先辯稱沒有竊盜，亦無仲介故買贓物云云，後於本院審理中坦
         承介紹己○○購買大貨車等情；被告己○○最初辯稱沒有竊盜亦無故買贓
         物云云，後於本院審理中坦承故買贓物等情，依據被告戊○○於警察局供
         稱：不是我賣的，我介紹己○○向丙○○購買，因己○○從事砂石工作，
         因車損害不能使用，丙○○說他有車要賣，經我從中介紹雙方成交，八萬
         元成交等情（詳見偵字第三一二號卷第十六頁背面以下）及被告己○○於
         警察局供稱：該車經戊○○介紹向一位黃董購買，該車價值十六萬元，以
         八萬元購買等情，證人劉漢忠於檢察官偵訊時證稱：我有向己○○買車，
         也有讓渡書（偵卷第三一二號第一零九頁），在八十八年一月十五日所購
         買，我把零件拆下來，總共付他八萬元，車子已不堪使用等情（詳見偵卷
         第三一二號第一零三頁），則被告己○○不堪使用之大貨車出售給劉漢忠
         作為拆除零件之用，已值八萬元，則乙○○所有之大貨車，尚能使用其價
         值自應高於八萬元；況且被告己○○有買賣大貨車的經驗，自應知道購買
         大貨車應取得合法來源證明，並辦理移轉所有權登記，其明知來源不明，
         因貪圖便宜執意在支付八萬元之下故買，因此被告己○○、戊○○二人均
         應知該車來源有問題，而置有涉嫌贓物之認知，仍參與托運的工作，所為
         應係構成竊盜之行為。被告己○○、戊○○經另一被告丙○○帶領前往台
         北土城地區載運大貨車及挖土機，如己○○一開始係有購買之意，何不直
         接從台北土城拖回自行經營砂石車，而先放置在華陶窯停車場，而是另拖
         至堤防邊，再拖回停車場，隔數日支付八萬元之後，再拖回砂石場？是其
         等所辯，尚難採信。
   （四）被告丁○○於檢察官偵訊時供稱：我只聽丙○○說有挖土機放在停車場，
         是丙○○告訴戊○○，他們說放在后里修理場，有好一段時間了，應該是
         在戊○○家中聊天時談到的，我是聽戊○○說他向修理場借五萬元，所以
         車子押在哪兒，我是隔一個多月，亦即在三月份時碰見甲○○，才由我及
         戊○○他們一起去看挖土機，說要賣十一萬元，甲○○叫我把五萬元給修
         理場的老闆，剩下的錢交給丙○○，我是剛好碰到甲○○，順便向他提起
         ，因此事後才包二千元紅包給我等語（第三一一二號卷第五四頁背面、五
         十五頁），可見該挖土機從台北土城拖回苗栗置放許久，被告丁○○與吳
         阿芳有前往觀看，並代替甲○○交錢取貨，獲得二千元牙保費用，被告劉
         宏德參與牙保行為明確，此並與被告甲○○於檢察官偵訊時供稱：八十八
         年三月初丁○○到我家提及介紹，所以包二千元給他等語相符（第三一一
         二號偵卷第五六頁、第五七頁），被告丁○○於本院自白與事實相符。
   （五）被告甲○○先辯稱：不知是贓物云云，後於本院審理中坦承購買贓物，要
         求從輕量刑，給予新機會等語，經查被告甲○○於檢察官偵訊時陳稱職業
         為土木，以前也有買過挖土機，是丙○○打電話問我要不要，因為車籍證
         明他們說遺失了，所以才要求他們寫讓渡書，監理所沒有登記，所以不好
         查等情（詳見偵字第三一二號卷第五六頁以下），及參酌證人張振益於檢
         察官偵訊時供稱：本來要以二十萬元賣給我，沒有證件，我有告訴甲○○
         說那部車子怪怪的，我不敢買，我也不知道甲○○為何要買那部車子等情
         （詳見偵字第三一二號第一百零五頁背面），可證被告甲○○有買賣挖土
         機的經驗（同上偵卷第五六頁背面），應知買賣車輛應有車籍來源等相關
         證明，且本件挖土機既然一開始要以二十萬元出售給張振益，可知該挖土
         機價值不止十一萬元；被告甲○○經證人張振益告知車量來源有問題時，
         在無來源證明情形下，因貪圖便宜執意購買，其有知贓之故意甚明，因此
         最後審理時坦白承認購買贓物應與事實相符，犯行堪予認定。
   （六）另一被告丙○○於檢察官偵訊時：賣給甲○○的挖土機不是我偷的，也不
         認識甲○○，賣給己○○大貨車也不是我偷得，買賣契約書不是我簽名的
         等情（詳見偵字第三一二號卷第八六頁背面）於本院八十九年九月二十一
         日審理時供稱：沒有去戊○○家中告訴挖土機的事，對於買賣大貨車及挖
         土機的事都不清楚，也沒有在買賣契約書上簽名蓋指印等情，然查另一被
         告丁○○供稱：買賣契約書是在八十八年三月三十日晚上約七時許去黃奕
         明家，由丙○○親手簽的等情，被告戊○○亦為相同之供詞並陳稱當晚前
         往見證屬實，經本院當庭請被告丙○○按指紋製作指紋卡與買賣契約書上
         指紋一併送請內政部警政署刑事警察局鑑定，經該局鑑驗結果：「送買賣
         契約書上丙○○簽名處指紋二枚，經比對結果，與送鑑丙○○指紋卡右拇
         指拇指指紋相符。」有該局八十九年十月二十日（89）刑紋字第159836號
         鑑驗書在卷足稽，可證被告丙○○在買賣契約書上有簽名按指紋，知悉買
         賣挖土機、大貨車的始末，對於被害人乙○○所失竊大貨車及挖土機的經
         過，依照被告戊○○、己○○、丁○○、甲○○上開所述，亦應知悉甚詳
         ，然卻因牽涉被告丙○○如坦承即係接受法律制裁，而於本院第一次訊問
         時不願據實陳述，在本院將其當庭所按指紋與買賣契約書一併送請鑑定，
         結果為被告丙○○親手所按指紋後，再次通知開庭，丙○○已去世，無法
         與被告戊○○、己○○、丁○○就購買贓物的資金流向對質查證，檢察官
         以推測方式，認定被告戊○○所得利益為九萬元，尚乏證據足資證明，本
         案因被告丙○○在生時否認知情，導致無法得到與事實相符，因此就購買
         贓物金錢分配因證據不足尚難認定被告戊○○分配有九萬元之利益，因此
         參照前開理由，認為被告戊○○、己○○、甲○○、丁○○所自白為真實
         。
二、核被告丁○○，所為係犯刑法第三百四十九條第二項牙保贓物罪，被告己○○、
    戊○○所為，均係犯刑法第三百二十一條第一項第四款結夥三人以上竊盜罪，被
    告甲○○所為，係犯刑法第三百四十九條第二項故買贓物罪，被告丁○○，所為
    係犯刑法第三百四十九條第二項牙保贓物罪，公訴意旨認被告丁○○應依刑法第
    三百二十一條第一項第四款加重竊盜罪處斷，尚有未恰，惟起訴犯罪當事人、時
    間、地點等事實均相同，並經蒞庭檢察官依法變更起訴法條為牙保贓物罪，併此
    敘明。被告戊○○、己○○、丙○○托運大貨車及挖土機的行為三人間有犯意之
    聯絡，行為之分擔，均為共同正犯。被告己○○、戊○○及丙○○利用不知情之
    拖車司機為之，為間接正犯。被告丁○○有事實欄所述之前科執行完畢，有台灣
    苗栗地方法院檢察署刑案資料查註紀錄表在卷可稽，其受有期徒刑執行完畢後，
    五年以內再犯本件有期徒刑以上之罪，為累犯，應依刑法第四十七條規定加重其
    刑。爰審酌被告戊○○為被告丙○○八十三年間所僱請的工人，被告己○○信任
    被告戊○○，而又戊○○信任被告丙○○，以牙保其姪即被告己○○故買贓物為
    由，實已觸犯竊盜行為，及被告甲○○、丁○○均明知贓物仍因貪圖便宜，予以
    仲介，或執意故買，及上開大貨車及挖土機業已歸還被害人乙○○，有被害人出
    具贓物認領保官單在卷足明，及被告等人之素行、生活狀況、智識程序、犯罪之
    動機在於貪圖便宜、目的使用大貨車、挖土機、手段半夜利用不知情拖車司機從
    土城拖回苗栗、竊取大貨車及挖土機之所得利益及犯罪後在本院坦承犯行自知錯
    誤及檢察官求刑等一切情狀，量處如主文所示之刑。查被告等犯罪後，刑法第四
    十一條業於九十年一月四日修正，易科罰金之適用範圍擴大為最重本刑五年以下
    有期徒刑之罪，並於同年一月十二日生效，比較新舊法之結果，以新法有利於被
    告，依刑法第二條第一項前段規定，適用新法，並諭知易科罰金之折算標準。末
    查被告甲○○前未曾受有期徒刑以上刑之宣告，有臺灣高等法院被告全國前案紀
    錄表及臺灣苗栗地方法院檢察署刑案資料查註紀錄表在卷可按，因一時貪圖便宜
    ，而違反法律；經此起訴審判的教訓，當知警惕而不會違反法律，本院認上開對
    被告甲○○所宣告之刑，以暫不執行為適當，爰併予宣告緩刑二年。
三、被告甲○○，經合法傳喚無正當理由未到庭，所處為拘役之刑，爰依刑事訴訟法
    三百零六條之規定不待其陳述一造辯論判決。
據上論斷，應依刑事訴訟法第二百九十九條第一項前段、第三百條、第三百零六條，
刑法第二條第一項前段、第三百二十一條第一項第四款、第三百四十九條第二項、第
四十七條、刑法第四十一條第一項前段、第七十四條第一款，罰金罰鍰提高標準條例
第一條前段、第二條，判決如主文。
本案經檢察官蔡宗熙到庭執行職務。
中      華      民  國    九十      年      八      月    二十四    日
                                臺灣苗栗地方法院刑事庭
                                    法  官   張 珈 禎
右正本證明與原本無異。
如不服本判決，應於送達後十日內向本院提出上訴狀(須附繕本)，上訴於台灣高等
法院台中分院。
                                    書記官   黃 正 中
中      華      民      國    九十      年      八      月    二十四    日
附錄論罪科刑法條：
刑法第三百二十一條第一項第四款
犯竊盜罪而有左列情形之一者，處六月以上五年以下有期徒刑。
第一款：於夜間侵入住宅或有人居住之建築物、船艦，或隱匿其內而犯之者。
第二款：毀越門扇、牆垣或其他安全設備而犯之者。
第三款：攜帶兇器而犯之者。
第四款：結夥三人以上而犯之者。
第五款：乘火災、水災或其他災害之際而犯之者。
第六款：在車站或埠頭而犯之者。
第三百四十九條第二項
搬運、寄藏、故買贓物或為牙保者，處五年以下有期徒刑、拘役或科或併科一千元以
下罰金。


司法院資訊處製作；財團法人民間司法改革基金會備份。
